最高法院刑事判決　　　　　　　　　　　　　　　八十七年度台上字第二二九七號
　　上　訴　人　甲○○
右上訴人因違反麻醉藥品管理條例案件，不服台灣高等法院台南分院中華民國八十六
年一月三十一日第二審更審判決（八十六年度上更(一)字第四號，起訴案號：台灣嘉義
地方法院檢察署八十四年度偵字第二四七○號、八十四年度偵緝字第四五號），提起
上訴，本院判決如左：
    主  文
原判決撤銷，發回台灣高等法院台南分院。
    理  由
本件原判決認定上訴人甲○○意圖營利，基於概括之犯意，先於民國八十三年十一月
二十三日，委託不知情之周鳳談，在台北縣板橋市○○○路陸橋下，向綽號「阿惠」
之不詳姓名女子，販入化學合成麻醉藥品安非他命十三包（共淨重十五‧三克），嗣
得手後，周鳳談於同年月三十日晚九時三十分許，持上開安非他命欲搭乘統聯巴士南
下回嘉義交予上訴人時，在台北市○○路、長安西路交岔路口候車處，為警查獲，並
扣得上開安非他命十三包。上訴人復基於上開牟利之概括犯意，先後於八十四年四月
二十四日及五月十五日，經李文樹先以電話向嘉義市○○路一九六巷六十四號上訴人
住處聯絡後，上訴人在其上開住處附近之大廈旁，非法販賣安非他命予李文樹，共計
二次，每次一包，每包新台幣（下同）八百元。嗣李文樹於八十四年五月二十六日上
午九時四十五分許，在嘉義縣新港鄉月潭村月眉潭二八四號住處，被警查獲，並扣得
其向上訴人購得之剩餘安非他命一瓶（驗餘後淨重○‧五六公克），並供出上情後，
於同日中午十二時十分許，在嘉義市○○路一九六巷六十四號查獲上訴人等情。因而
撤銷第一審該部分不當之判決，改判仍論處上訴人連續販賣化學合成麻醉藥品罪刑，
固非無見。
惟查(一)有罪判決書之事實一欄，為判斷其適用法令當否之準據，法院應將依職權認定
與論罪科刑有關之事實，翔實記載，然後於理由內逐一說明其憑以認定之證據，並使
事實認定與理由說明，互相適合，方為合法。倘若事實認定與理由說明，不相一致，
或事實與理由欄內之記載，前後齟齬，按諸刑事訴訟法第三百七十九條第十四款後段
規定，均屬判決理由矛盾之當然違背法令。原判決事實認定上訴人委託周鳳談，在台
北縣板橋市○○○路陸橋下，向綽號「阿惠」之不詳姓名女子，販入化學合成麻醉藥
品安非他命十三包。於理由則謂據周鳳談供稱：是鍾源泉自己用電話向綽號「阿惠」
之女子買的，而他人在南部，正巧我要回南部看我母親，所以託我去向「阿惠」拿並
帶回去給他（見原判決理由第三頁第三、四行）。究竟是上訴人直接向綽號「阿惠」
之女子購買安非他命，周鳳談僅受託取貨而已？抑由周鳳談出面向綽號「阿惠」之女
子購買安非他命？事實與理由之記載矛盾。(二)有罪判決書所記載之犯罪事實，為論罪
科刑適用法律之基礎，故凡於適用法律有關之重要事項，必須詳加認定，明確記載，
然後於理由內敘明犯罪事實所憑之證據及認定之理由，始足為適用法律之依據。若事
實未有此記載，而理由加以說明，為理由失其依據。如事實有此記載，理由未予說明
，則為理由不備，按諸刑事訴訟法第三百七十九條第十四款規定，其判決當然為違背
法令。原判決理由記載上揭十三包安非他命是以三萬元購得，惟於犯罪事實欄則未記
載，此重要事項與上訴人是否構成犯罪有關，理由之記載失其依據，已違背法令。(三)
再安非他命已改列為毒品危害防制條例規定之第二級毒品，其有非法販賣者，同條例
第四條第二項又有處罰規定，其法定刑為無期徒刑或七年以上有期徒刑，得併科七百
萬元以下罰金。新舊法比較結果，固以舊法有利於上訴人，惟原判決未及比較適用，
亦屬無可維持。以上或為上訴意旨所指摘，或為本院得依職權調查之事項，應認原判
決仍有發回更審之原因。又另案審理中之周鳳談是否為非法販賣安非他命之共犯，案
經發回，亦應一併注意查明。
據上論結，應依刑事訴訟法第三百九十七條、第四百零一條，判決如主文。
中      華      民      國    八十七    年      七      月      二      日
                              最高法院刑事第五庭
                                  審判長法官  陳  錫  奎
                                        法官  洪  清  江
                                        法官  吳  昆  仁
                                        法官  李  伯  道
                                        法官  張  清  埤
      右正本證明與原本無異
                                              書  記  官
中      華      民      國    八十七    年      七      月      七      日
